臺灣高雄地方法院刑事判決　　　　　　　　　　　　九十二年度訴字第二四八八號
　　公　訴　人　臺灣高雄地方法院檢察署檢察官
　　被　　　告　甲○○
　　指定辯護人　本院公設辯護人　丁○○
右列被告因妨害國幣懲治條例案件，經檢察官提起公訴（九十二年度偵字第九三００
號），本院判決如左：
    主  文
甲○○意圖供行使之用，而偽造幣券，未遂，累犯，處有期徒刑參年。扣案之偽造新
版新臺幣伍佰元紙鈔半成品壹拾柒聯、偽造新版新臺幣伍佰元紙鈔防偽線壹包共計壹
佰零肆條、偽造新版新臺幣壹仟元紙鈔防偽線壹包共計肆拾條、新版新臺幣伍佰元紙
鈔數字刻章貳枚、新版新臺幣壹仟元紙鈔數字刻章參枚及浮水印台壹個，均沒收。
    事  實
一、甲○○前於民國九十年間因偽造文書案件，經本院判處有期徒刑五月確定，甫於
    九十一年九月三十日易科罰金執行完畢，詎仍不知悔改，復意圖供行使之用，依
    報紙刊登之廣告與真實姓名年籍不詳之綽號「強仔」成年男子取得聯繫後，相約
    於九十二年四月十八日，在高雄市○○路之家樂福量販店門口，以新臺幣（下同
    ）三千元之價格向「強仔」購入以三張新版五百元紙鈔為一聯而未經裁切及黏貼
    防偽線之偽鈔半成品一批、偽造新版五百元及一千元紙鈔防偽線各一包、新版五
    百元紙鈔數字刻章二枚、新版一千元紙鈔數字刻章三枚、浮水印台一個等物，擬
    以自行裁切、黏貼防偽線並加蓋數字刻章之方式偽造紙幣，而攜帶上開物品前往
    友人丙○○（現由臺灣高雄地方法院檢察署檢察官另行通緝中）位於高雄市○○
    區○○街三五０巷二之二號住處寄放，並接續以美工刀或持往不詳之處所以機器
    切割，另將偽造之新版五百元紙鈔防偽線二十條黏貼於新版五百元紙鈔二十張之
    上而尚未裁切製成偽鈔成品之際，為警於同月二十二日十二時許，持搜索票前往
    丙○○之上開住處搜索查獲，並扣得鈔票號碼ＥＫ九七０一一七ＷＡ號七聯、Ｅ
    Ｋ九七００一七ＷＡ號九聯及ＥＫ九七七００七ＷＡ號一聯，共計十七聯之新版
    五百元偽鈔半成品、偽造之新版五百元紙鈔防偽線一包共計一百零四條、偽造之
    新版一千元紙鈔防偽線一包共計四十條、新版五百元紙鈔數字刻章二枚、新版一
    千元紙鈔數字刻章三枚及浮水印台一個等物。
二、案經內政部警政署高雄港務警察所報告臺灣高雄地方法院檢察署檢察官偵查起訴
    。
    理  由
壹、程序部分：按被告以外之人於審判外之言詞或書面陳述，除法律有規定者外，不
    得作為證據，刑事訴訟法第一百五十九條第一項定有明文。本件另案被告丙○○
    於警詢時之陳述，屬被告以外之人於審判外之言詞陳述，復無法律所定得作為證
    據之例外情形，自不得作為認定被告犯罪事實之證據，應認其該部分之陳述無證
    據能力。
貳、實體部分：
一、訊據被告甲○○矢口否認有何偽造幣券之犯行，辯稱其原本係向「強仔」購買偽
    鈔成品使用，詎「強仔」卻交付尚未偽造完成之半成品，因其無法使用而持往另
    案被告丙○○住處寄放，防偽線可能係另案被告丙○○所黏貼，其並無著手裁切
    或黏貼防偽線之偽造幣券犯行云云。經查：
  (一)被告確有於九十二年四月十八日，在高雄市○○路之家樂福量販店門口，以三千
    元之價格向「強仔」購入新版五百元之偽鈔半成品一批、偽造新版五百元及一千
    元紙鈔防偽線各一包、新版五百元紙鈔數字刻章二枚、新版一千元紙鈔數字刻章
    三枚、浮水印台一個等物，並持往另案被告丙○○位於高雄市○○區○○街三五
    ０巷二之二號住處寄放，嗣為警於同月二十二日十二時許，在上開處所搜索查獲
    ，並扣得以三張新版五百元紙鈔為一聯，鈔票號碼ＥＫ九七０一一七ＷＡ號七聯
    、ＥＫ九七００一七ＷＡ號九聯及ＥＫ九七七００七ＷＡ號一聯，共計十七聯之
    偽鈔半成品、偽造之新版五百元紙鈔防偽線一包共計一百零四條、偽造之新版一
    千元紙鈔防偽線一包共計四十條、新版五百元紙鈔數字刻章二枚、新版一千元紙
    鈔數字刻章三枚及浮水印台一個等物之事實，為被告所自承在卷，而除上開時間
    之部分略有不符外，其餘事實均核與另案被告丙○○於偵訊時之供述情節相符。
    又扣案之新版五百元紙鈔半成品十七聯，經鑑定後，認均係以彩色噴墨方式仿印
    ，無隱藏字及凹版印紋凸起效果，紙質與真鈔不同，水印以灰色墨在紙張背面仿
    造，部分偽鈔安全線以黏貼箔膜（含面額數字）仿鈔券正面五段裸露部分，左下
    角面額數字以彩色噴墨仿折光變色油墨；扣案之新版一千元券、五百元券仿偽線
    各一包，經鑑定後，認外觀顏色與鈔券安全線不符，亦無折光變色功能，而認定
    均屬偽造等情，分別有中央印刷廠九十二年七月十八日中印發字第０九二０００
    三三二六號函、九十二年六月九日中印發字第０九二０００二五三一號函附卷可
    稽（本院卷第四七、四五之二頁）。
  (二)被告於警詢時供稱：「該批偽造半成品及製造工具是我向一位綽號『強仔』之朋
    友看報紙上刊登的廣告買來的，預備作為自己日後行使之用... 第一次向『強仔
    』買來的，都還沒做好... 我和丙○○曾一起從事黏貼假鈔防偽線，不過假鈔尚
    未切割完成... 」（警卷第二頁反面）；於偵訊時供稱：「... 我是看報紙向綽
    號『強仔』買的... （問：防偽線？）也是阿強給的，要我自己黏... 一千元當
    時沒有，他有說之後再給我... （問：防偽線為何有一百多條？）有的防偽線有
    瑕疵，所以本來會多給。（問：買時知悉是假的？）是的。（問：浮水印台、橡
    皮刻章何來？）也是阿強給的，他要我們自己貼防偽線，自己蓋橡皮刻章。（問
    ：買這些何用？）買來自己用。（問：如何切割？）用美工刀。（問：丙○○幫
    你貼？）沒有，他不知牛皮紙袋內係何物... 我當時拿給他時也有拿一些美工刀
    過去，也跟他說要幫我貼，但確定沒人拿去用過，我當時也把一些切割工具放在
    他那裡。」等語（偵卷第十至十二頁），顯已自承其係向「強仔」購買偽鈔半成
    品，擬以自行裁切並黏貼防偽線偽造完成後，供己行使之用之意旨。佐以另案被
    告丙○○於偵訊時供稱：「他（指被告）曾在我那邊拿美工刀割過偽鈔，他也不
    讓我割，他曾拿去別的地方用機器切割過。」等語（本院卷第二四頁），及扣案
    之新版五百元偽鈔半成品十七聯中之二十張業經黏貼防偽線完成，其餘偽鈔半成
    品均未黏貼防偽線等情，足見被告前揭自白與另案被告丙○○於偵訊時之供詞及
    扣案之證物均相符，自堪採信。
  (三)被告嗣後翻異前詞，辯稱係遭「強仔」所騙，且防偽線可能係另案被告丙○○所
    黏貼云云。惟若上開辯詞屬實，被告當不致於警詢及偵訊時自為前揭不利於己之
    供述，而如「強仔」有意訛騙被告，何必先行黏貼其中二十張新版五百元偽鈔半
    成品之防偽線，並連同偽造新版一千元紙鈔所需之防偽線及數字刻章等物一併交
    予被告？況被告係前往高雄市○○路之家樂福量販店門口與「強仔」當面交易，
    依其年齡、智識，理應按一般交易習慣當場清點確認對方交付物品之數量、品質
    ，縱疏未為之，仍可自「強仔」所交付之牛皮紙袋輕易判斷其內另有與紙鈔之重
    量、形狀及觸感完全不符之數字刻章及浮水印台等物，乃被告竟對其所購買之物
    品毫無所悉即遽予付款，實與常理有違。又另案被告丙○○既未經被告之同意或
    委託，顯無甘冒刑事處罰之風險擅自為被告黏貼偽鈔防偽線之理，足見被告前揭
    辯詞，均與客觀事證及一般經驗法則有悖，難予採信。
  (四)綜上，被告上開辯詞，顯係事後卸責之詞，不足採信。其於前揭時地，意圖供行
    使之用而偽造幣券未遂之犯行，洵堪認定，本件事證明確，應依法論科。
二、按妨害國幣懲治條例所稱國幣，係指中華民國境內，由中央政府或其授權機構所
    發行之紙幣或硬幣，妨害國幣懲治條例第一條第一項定有明文。而新臺幣係中央
    銀行委託臺灣銀行發行之貨幣，如有偽造之行為，自應依妨害國幣懲治條例論科
    。是核被告所為，係犯妨害國幣懲治條例第三條第三項、第一項之偽造幣券未遂
    罪。其已著手實行偽造幣券之犯行而不遂，為未遂犯，酌依刑法第二十六條前段
    之規定，按既遂犯之刑減輕其刑。又被告前於九十年間因偽造文書案件，經本院
    判處有期徒刑五月確定，甫於九十一年九月三十日易科罰金執行完畢，此有臺灣
    高等法院被告全國前案紀錄表一份在卷足憑，其於五年內再犯本件有期徒刑以上
    之罪，為累犯，應依法加重其刑，並先加後減之，惟法定本刑為無期徒刑部分，
    依法不得加重，併予敘明。公訴人認被告與另案被告丙○○就前開犯行間有犯意
    聯絡及行為分擔，均為共同正犯，且其等先後多次偽造犯行，時間緊密，犯意概
    括，犯構成要件相同之罪名，顯係出於概括犯意所為，應論以連續犯，並加重其
    刑，固非無見，惟另案被告丙○○於警詢、偵訊時一再堅決否認參與前揭犯行，
    而被告雖於警詢時供稱另案被告丙○○曾共犯本罪，然已於偵訊及本院審理時翻
    異前詞，此外，公訴人復未提出其他積極證據用資證明另案被告丙○○確有參與
    前開犯行，自不得遽以共犯論處；又被告係以單一偽造幣券之犯意，於密切接近
    之時地反覆裁切並黏貼防偽線而持續侵害同一法益，其各個舉動間之獨立性極為
    薄弱，自應視為數個舉動之接續施行，而為接續犯，應論以單純一罪，公訴人論
    以連續犯，亦有未洽。爰審酌被告正值壯年，不循正當途徑獲致財富，竟貪圖小
    利而從事偽造幣券之犯行，且犯後猶藉詞矯飾，不知悛悔，惟念其偽造幣券之數
    量非鉅，且僅止於未遂之階段而未造成擾亂國家經濟秩序之實質損害等一切情狀
    ，量處如主文所示之刑，以資懲儆。至扣案之鈔票號碼ＥＫ九七０一一七ＷＡ號
    七聯、ＥＫ九七００一七ＷＡ號九聯及ＥＫ九七七００七ＷＡ號一聯，共計十七
    聯之新版五百元偽鈔半成品，因尚未切割而不具新版五百元紙幣之外觀，客觀上
    不足以使人誤認為真幣，自不得依妨害國幣懲治條例第六條之規定宣告沒收（最
    高法院八十八年度臺上字第七二一八號判決參照），惟既與偽造之新版五百元紙
    鈔防偽線一包共計一百零四條、新版五百元紙鈔數字刻章二枚及浮水印台一個等
    物，均為被告所有供犯罪所用之物；另偽造之新版一千元紙鈔防偽線一包共計四
    十條及新版一千元紙鈔數字刻章三枚，為被告所有供犯罪預備之物，業據被告於
    偵訊時供述明確（偵卷第十頁反面），自應均依刑法第三十八條第一項第二款之
    規定宣告沒收之。
據上論斷，應依刑事訴訟法第二百九十九條第一項前段，妨害國幣懲治條例第三條第
三項、第一項，刑法第十一條前段、第二十六條前段、第四十七條、第三十八條第一
項第二款，罰金罰鍰提高標準條例第一條前段，判決如主文。
本案經檢察官乙○○到庭執行職務。
中      華      民      國    九十三    年      三      月     十五     日
                                    臺灣高雄地方法院刑事第十一庭
                                        審判長法  官    徐美麗
              法  官    陳億芳
                                              法  官    鄭詠仁
右正本證明與原本無異。
如不服本判決，應於判決送達後十日內，向本院提出上訴狀。
                                              書記官    蔡妮君
中      華      民      國    九十三    年      三      月     十五     日
附錄法條：
妨害國幣懲治條例第三條
意圖供行使之用，而偽造、變造幣券者，處無期徒刑或五年以上有期徒刑，得併科五
千元以下罰金。
犯前項之罪，因而擾亂金融，情節重大者，處死刑。
第一項之未遂犯罰之。
